臺灣高等法院刑事判決
111年度上訴字第1900號
上  訴  人  
即  被  告  林昇輝






上列上訴人即被告因違反毒品危害防制條例案件，不服臺灣新北
地方法院110年度審訴字第416號，中華民國111年1月13日第一審
判決（起訴案號：臺灣新北地方檢察署109年度偵字第44888號）
，提起上訴，本院判決如下：
    主    文
上訴駁回。
    犯罪事實
一、林昇輝明知甲基安非他命係毒品危害防制條例第2條第2項第
    2款所規定之第二級毒品，不得非法持有，竟基於持有第二
    級毒品純質淨重20公克以上之犯意，於民國109年6月13日23
    時許，在新北市中和區信義路41巷某停車場內，以新臺幣（
    下同）3萬6,000元代價，向真實姓名、年籍不詳，自稱「林
    志強」之成年男子購入第二級毒品甲基安非他命41公克而非
    法持有二級毒品純質淨重20公克以上。嗣於翌（14）日0時2
    0分許，行經新北市中和區中山路2段174巷口，因形跡可疑
    為新北市政府警察局中和分局（下稱中和分局）安平派出所
    員警攔檢盤查，經林昇輝同意搜索後，當場扣得林昇輝所有
    第二級毒品甲基安非他命6包（驗前淨重共為38.4679公克，
    純質淨重共為30.2486公克，共取樣0.1843公克鑑驗用罄，
    驗餘淨重共為38.2836公克），始悉上情。
二、案經臺灣新北地方檢察署檢察官自動檢舉簽分後偵查起訴。
    理    由
壹、證據能力部分：
一、按現行刑事訴訟制度有關傳聞法則之立法，旨在確保訴訟當
     事人之反對詰問權，而被告反對詰問權之行使，乃為落實
    其 訴訟上之防禦，則被告於審判中就待證之犯罪事實本於
    自由 意志而為不利於己之自白，且該自白經調查復與事實
    相符者，因被告對犯罪事實既不再爭執，顯無為訴訟上防禦
    之意，則反對詰問權之行使已失其意義，要無以傳聞法則規
    範之必要。刑事訴訟法第273條之2規定行簡式審判程序案件
    ，因被告對被訴事實為有罪陳述，無傳聞法則與交互詰問規
    定之適用，即本於同一旨趣（最高法院97年度台上字第3775
    號判決意旨參照）。次按被告於第二審經合法傳喚無正當之
    理由不到庭者，得不待其陳述，逕行判決，刑事訴訟法第37
    1條定有明文，此係因被告已於第一審程序到庭陳述，並針
    對事實及法律為辯論，應認已相當程度保障被告到庭行使訴
    訟權，如被告於第二審經合法傳喚無正當之理由不到庭，為
    避免訴訟程序延宕，期能符合訴訟經濟之要求，並兼顧被告
    訴訟權之保障，除被告於上訴書狀內已為與第一審不同之陳
    述外，應解為被告係放棄在第二審程序中為與第一審相異之
    主張，而默示同意於第二審程序中，逕引用其在第一審所為
    相同之事實及法律主張。從而，針對被告以外之人於審判外
    之陳述，倘被告於第一審程序中已依刑事訴訟法第159條之5
    規定，為同意或經認定為默示同意作為證據，嗣被告於第二
    審經合法傳喚不到庭，並經法院依法逕行判決，揆諸前揭說
    明，自應認被告於第二審程序中，就前開審判外之陳述，仍
    採取與第一審相同之同意或默示同意。又按被告以外之人於
    審判外之陳述，雖不符刑事訴訟法第159條之1至第159條之4
    之規定，然經當事人於審判程序同意作為證據，法院審酌該
    言詞陳述或書面陳述作成時之情況，認為適當者，亦得為證
    據；當事人、代理人或辯護人於法院調查證據時，知有刑 
    事訴訟法第159條第1項不得為證據之情形，而未於言詞辯 
    論終結前聲明異議者，視為有前項之同意，刑事訴訟法第15
    9條之5定有明文。查，本判決下列認定事實所引用之被告以
    外之人於審判外所為之供述證據資料（包含人證與文書等證
    據），並無證據證明係公務員違背法定程序所取得；而檢察
    官對本院審判期日提示之卷證（見本院卷第153至154頁），
    均同意其等證據能力，且迄至言詞辯論終結前亦未再聲明異
    議，而上訴人即被告林昇輝（下稱被告）於原審準備程序期
    日，就被訴事實為有罪陳述，經受命法官告以案件行簡式審
    判程序後，不適用刑事訴訟法第159條第1項關於排除傳聞證
    據規定之限制後，被告仍同意於原審行簡式審判程序，應認
    已就檢察官起訴所引用被告以外之人於審判外陳述之供述證
    據不爭執證據能力，復於上訴理由狀內僅爭執未依自首規定
    減輕其刑及量刑之輕重等事項，再於本院審判時經合法傳喚
    無正當理由未到庭，而未對其餘證據能力聲明異議，經本院
    審酌本案證據資料作成時之情況，核無違法取證或其他瑕疵
    ，證明力亦無明顯過低之情形，認為以之作為證據為適當，
    依刑事訴訟法第159條之5規定，自均得作為證據。
二、至於非供述證據部分，檢察官於本院審判期日均同意其等證
    據能力（見本院卷第153至154頁），被告於原審亦不爭執其
    等證據能力，復均查無違反法定程序取得或其他不得作為證
    據之情形，且經本院於審理期日提示予檢察官而為合法調查
    ，應認均有證據能力。
貳、實體部分：
一、認定犯罪事實所憑之證據及理由：　　
　㈠被告經合法傳喚，無正當理由未於本院審理時到庭陳述，惟
    前揭犯罪事實，業據被告於警詢、偵查及原審審理中均坦承
    不諱（見毒偵卷第7頁反面至8、10至11、54頁反面至55頁；
    原審卷第194、244、250頁），並有自願受搜同意書、中和
    分局搜索扣押筆錄、現場及扣案物照片等件在卷可稽（見毒
    偵卷第13、14至15、30至34頁），且有上開甲基安非他命6
    包扣案可資佐證，足認被告前揭任意性自白核與事實相符，
    應堪採信。
　㈡又上開扣案之甲基安非他命6包經均送請臺北榮民總醫院以氣
    相層析質譜儀（GC/MS）法鑑定，確均檢出含有第二級毒品
    甲基安非他命成分等情，有臺北榮民總醫院109年8月13日北
    榮毒鑑字第C0000000號毒品成分鑑定書㈠、㈡、109年8月13日
    北榮毒鑑字第C0000000-Q號毒品純度鑑定書㈠、㈡等件附卷可
    參（見毒偵卷第62至65頁），足徵被告確持有第二級毒品甲
    基安非他命純質淨重20公克以上之犯行。
　㈢綜上，本案事證明確，被告前揭持有第二級毒品純質淨重20
    公克以上犯行堪予認定，應予依法論科。
二、論罪：
    按甲基安非他命係毒品危害防制條例第2條第2項第2款所明
    定之第二級毒品，不得非法持有。核被告所為，係犯毒品危
    害防制條例第11條第4項之持有第二級毒品純質淨重20公克
    以上罪。
三、刑之加重、減輕事由：
　㈠依108年2月22日公布之司法院釋字第775號解釋文：「刑法第
    47條第1項規定：『受徒刑之執行完畢，或一部之執行而赦免
    後，5年以內故意再犯有期徒刑以上之罪者，為累犯，加重
    本刑至二分之一。』有關累犯加重本刑部分，不生違反憲法
    一行為不二罰原則之問題。惟其不分情節，基於累犯者有其
    特別惡性及對刑罰反應力薄弱等立法理由，一律加重最低本
    刑，於不符合刑法第59條所定要件之情形下，致生行為人所
    受之刑罰超過其所應負擔罪責之個案，其人身自由因此遭受
    過苛之侵害部分，對人民受憲法第8條保障之人身自由所為
    限制，不符憲法罪刑相當原則，牴觸憲法第23條比例原則。
    於此範圍內，有關機關應自本解釋公布之日起2年內，依本
    解釋意旨修正之。於修正前，為避免發生上述罪刑不相當之
    情形，法院就該個案應依本解釋意旨，裁量是否加重最低本
    刑。」是在該解釋文公布後，本院即應依此就個案裁量是否
    有依刑法第47條第1項規定加重最低本刑之必要。查本案被
    告前⒈於104年間因犯施用第二級毒品罪，經臺灣士林地方法
    院以105年度審簡字第362號判決判處有期徒刑6月確定；復
    於105年間因犯施用第二級毒品罪，經原審法院以105年度簡
    字第2686號判決判處有期徒刑4月確定；又於105年間因犯施
    用第二級毒品罪，經原審法院以105年度簡字第5574號判決
    判處有期徒刑5月確定。上開3罪，經原審法院以105年度聲
    字第5369號裁定應執行有期徒刑1年確定，於106年11月10日
    因縮短刑期執行完畢。⒉於105年間因犯施用第二級毒品罪，
    經原審法院以106年度簡字第3724號判決判處有期徒刑6月確
    定，於107年9月29日執行完畢。⒊於107年間因犯施用第二級
    毒品罪，經原審法院以107年度簡字第2437號判決判處有期
    徒刑5月確定，於107年9月30日接續上開⒉所示施用第二級毒
    品罪執行，於108年2月28日執行完畢等情，有本院被告前案
    紀錄表1份在卷可按，其於有期徒刑執行完畢5年內故意再犯
    本案最重本刑為有期徒刑以上之罪，符合刑法第47條第1項
    累犯之規定，本院審酌被告於上述施用第二級毒品等罪之案
    件，分別於106年11月10日、107年9月29日、108年2月28日
    執行完畢，理應生警惕作用，期待其返回社會後能因此自我
    控管，惟被告竟未生警惕，不知徹底禁絕毒品，復故意再犯
    持有第二級毒品純質淨重20公克以上之犯行，足見前罪之徒
    刑執行成效不彰，被告對刑罰之反應力顯然薄弱，暨權衡各
    罪之法律目的、罪刑相當原則及相關刑事政策，並依司法院
    釋字第775號解釋意旨為整體評價裁量後，尚不生被告以累
    犯所處之刑罰超過其所應負擔罪責，人身自由因此遭受過苛
    侵害之情形，爰就被告所犯，依累犯規定加重其最低本刑。
　㈡次按刑法第62條所定自首減刑，係以對於未發覺之犯罪，在
    有偵查犯罪職權之公務員知悉犯罪事實及犯人之前，向職司
    犯罪偵查之公務員坦承犯行，並接受法院之裁判而言。苟職
    司犯罪偵查之公務員已知悉犯罪事實及犯罪嫌疑人後，犯罪
    嫌疑人始向之坦承犯行者，為自白，而非自首。而所謂發覺
    ，不以有偵查犯罪之機關或人員確知其人犯罪無誤為必要，
    僅須有確切之根據得為合理之可疑者，亦屬發覺（最高法院
    97年度台上字第5969號判決意旨參照）。又按刑法第62條規
    定之自首，係以對於未發覺之犯罪自首而受裁判為要件，故
    犯罪行為人應於有偵查犯罪職權之公務員未發覺犯罪事實或
    犯罪人之前自首犯罪，且接受裁判，兩項要件兼備，始得符
    合自首之規定減輕其刑。查被告經中和分局安平派出所員警
    盤查，自願同意搜索後因而查獲被告所持有之甲基安非他命
    ，非被告自行取出甲基安非他命交付警方乙節，業據證人即
    中和分局安平派出所員警莊定彬於本院審理中到庭證稱：當
    時伊等在路檢，被告行經路檢點，他有很多毒品前科，且神
    色緊張，看起來有吸毒者的特徵，伊等就攔查他，被告同意
    搜索後，拍他的褲子右邊口袋，有拍到塑膠袋的東西，就說
    「這是什麼，你拿出來我看一下」，請他拿出來，他就拿出
    來，伊目視就可以判斷是毒品，伊當時也有問他那是什麼，
    他叫說那是安非他命等語綦詳（見本院卷第156至157頁），
    並有中和分局111年6月20日新北警中刑字第1114667922號函
    及其檢附中和分局安平派出所員警曾柏維職務報告、現場照
    片等件附卷可參（見本院卷第133、137、139頁），足認被
    告持有第二級毒品甲基安非他命純質淨重20公克以上之行為
    ，係先經有偵查權之員警發覺，被告始坦承持有第二級毒品
    甲基安非他命純質淨重20公克以上之犯行。又查，被告於原
    審審理中逃匿，經原審法院於110年11月26日發佈通緝，於
    翌（27）日緝獲歸案乙節，有原審法院110年11月26日以110
    年新北院賢刑淨科緝字第823號通緝書、新北市政府警察局
    蘆洲分局（下稱蘆洲分局）通緝案件移送書、解送人犯報告
    書、執行逮捕、拘禁告知本人通知書、蘆洲分局三民派出所
    調查筆錄及原審法院110年12月1日110年新北院賢刑淨銷字
    第810號撤銷通緝書各1份在卷可查（見原審卷第133至139、
    143至149、207頁），被告於原審審理中既已逃匿，即無接
    受本件裁判之意思，核與自首之要件不合。揆諸上開說明，
    雖被告於警詢自白其犯行，仍與自首之要件不符，自無從適
    用自首之規定減輕其刑，附此敘明。
四、上訴駁回之理由：
　㈠原審以被告持有第二級毒品純質淨重20公克以上犯行事證明
    確，適用毒品危害防制條例第11條第4項、第18條第1項前段
    、刑法第11條、第47條第1項等規定，並審酌被告無視於政
    府所推動之禁毒政策，未經許可無故持有第二級毒品純質淨
    重達逾20公克以上，其行為殊屬不當，兼衡其犯罪動機、目
    的、手段、所生危害及前科素行、品行、智識程度、生活狀
    況、犯後態度等一切情狀，量處有期徒刑7月；並就沒收部
    分說明扣案之甲基安非他命6包，不問屬於犯罪行為人與否
    ，應依毒品危害防制條例第18條第1項前段之規定宣告沒收
    銷燬之；至盛裝前開毒品之包裝袋，因包覆毒品，其上顯留
    有該毒品之殘渣，無論依何種方式均難與之析離，爰連同該
    包裝併予宣告沒收銷燬之等旨，其認事、用法均無違誤或不
    當，量刑及沒收銷燬亦稱妥適，應予維持。
  ㈡被告上訴意旨略以：在警方查獲前，被告已坦承本案違法之
    事實，並告知員警被告身上有第二級毒品，原判決於論罪科
    刑對被告似嫌過苛云云。惟被告於本案中並無刑法第62條自
    首規定適用，業如前述。又按量刑係法院就繫屬個案犯罪之
    整體評價，為事實審法院得依職權自由裁量之事項，量刑判
    斷當否之準據，應就判決之整體觀察為綜合考量，並應受比
    例原則等法則之拘束，非可恣意為之，致礙其公平正義之維
    護，必須兼顧一般預防之普遍適應性與具體個案特別預防之
    妥當性，始稱相當。苟已斟酌刑法第57條各款所列情狀，而
    未逾越法定刑度，如無偏執一端，致有明顯失出失入之恣意
    為之情形，上級審法院即不得單就量刑部分遽指為不當或違
    法（最高法院100年度台上字第5301號判決意旨參照）。查
    甲基安非他命屬於第二級毒品，一旦成癮即難以根除，並易
    對其個人、家庭甚至社會秩序造成負面影響，而應嚴予禁絕
    ，被告行為時業已成年，依其智識程度及社會經驗，要難諉
    為不知，其恣意持有第二級毒品甲基安非他命純質淨重20公
    克以上，實屬不該，且原審於量刑時已詳予審酌刑法第57條
    各款及前開所列情狀，予以綜合考量，就被告所犯之持有第
    二級毒品純質淨重20公克以上罪僅判處有期徒刑7月，實屬
    從低度量刑。就刑罰裁量職權之行使，既未逾越法律所規定
    之範圍，亦無濫用權限之情形，難遽謂原判決就此部分之量
    刑有何不當，縱與被告主觀上之期待有所落差，仍難指其量
    刑有何不當或違法。是被告上訴主張應依刑法第62條規定減
    刑，及從輕量刑云云，為無理由，應予駁回。
五、本案111年6月29日審判程序傳票，於111年6月8日分別送達
    至被告位在新北市○○區○○路000號7樓住處及位在新北市○○區
    ○○街00巷00弄00○0號6樓居所，因均未獲會晤本人，亦均無
    受領文書之同居人或受僱人，經郵務機關分別寄存送達於其
    住處所在之蘆洲分局延平派出所及其居所所在之蘆洲分局三
    民派出所，並各作送達通知書2份，1份黏貼於應受送達人住
    所門首，另1份置於該送達處所信箱或其他適當位置，以為
    送達等情，有本院送達證書2份在卷可參（見本院卷第85、8
    7頁），其經合法傳喚，無正當之理由不到庭，爰不待其陳
    述，逕行判決。
據上論斷，應依刑事訴訟法第368條、第371條，判決如主文。
本案經檢察官王聖涵提起公訴，檢察官陳正芬到庭執行職務。
中　　華　　民　　國　　111 　年　　7 　　月　　27　　日
                  刑事第二十三庭審判長法　官  許永煌
                                      法　官  黃美文
                                      法　官  雷淑雯
以上正本證明與原本無異。
如不服本判決應於收受送達後20日內向本院提出上訴書狀，並應
敘述具體理由；其未敘述上訴理由者，應於上訴期間屆滿後20日
內向本院補提理由書（均須按他造當事人之人數附繕本）「切勿
逕送上級法院」。
                                      書記官  林立柏
中　　華　　民　　國　　111 　年　　8 　　月　　1 　　日
附錄：本案論罪科刑法條全文
毒品危害防制條例第11條
持有第一級毒品者，處3 年以下有期徒刑、拘役或新臺幣5 萬元
以下罰金。
持有第二級毒品者，處2 年以下有期徒刑、拘役或新臺幣3 萬元
以下罰金。
持有第一級毒品純質淨重十公克以上者，處1 年以上7 年以下有
期徒刑，得併科新臺幣1 百萬元以下罰金。
持有第二級毒品純質淨重二十公克以上者，處6 月以上5 年以下
有期徒刑，得併科新臺幣70萬元以下罰金。
持有第三級毒品純質淨重二十公克以上者，處3 年以下有期徒刑
，得併科新臺幣30萬元以下罰金。
持有第四級毒品純質淨重二十公克以上者，處1 年以下有期徒刑
，得併科新臺幣10萬元以下罰金。
持有專供製造或施用第一級、第二級毒品之器具者，處1 年以下
有期徒刑、拘役或新臺幣1 萬元以下罰金。